【裁判字號】    97,簡上,271
【裁判日期】    970714
【裁判案由】    詐欺
【裁判全文】
臺灣桃園地方法院刑事判決             97年度簡上字第271號
上訴人即被告  甲○○
上列上訴人即被告因詐欺案件，不服本院刑事庭中華民國97年2
月15日97年度桃簡字第314 號第一審刑事簡易判決（聲請簡易判
決處刑案號：臺灣桃園地方法院檢察署97年度偵字第645 號），
提起上訴，經本院管轄之合議庭改依第一審通常程序審理，判決
如下
    主  文
原判決撤銷。
甲○○無罪。
    理  由
一、檢察官聲請簡易判決處刑意旨略以：被告甲○○能預見提供
    金融機構帳戶之存摺、金融卡及密碼予他人使用，足以幫助
    他人提領獲取詐欺之犯罪所得，竟仍不違背其本意，基於幫
    助詐欺之不確定故意，於民國96年9 月18日晚上8 時許，在
    臺北縣板橋市○○○路○ 段275 號附近，將其所有之兆豐國
    際商業銀行新莊分行（原名為中國國際商業銀行新莊分行，
    下稱兆豐新莊分行）000-000-00-000000 帳號之存摺、金融
    卡，以不詳代價，交付予某姓名年籍不詳之成年男子，供作
    犯罪集團使用。嗣該詐騙集團成員於96年9 月19日在奇摩拍
    賣網站向乙○○佯稱其以新臺幣（下同）一萬三千二百元標
    得電視機一台，致乙○○陷於錯誤，而於次（20）日晚上9
    時13分許，按詐騙集團成員指示至自動提款機前匯款一萬三
    千二百元至上開帳戶，嗣因乙○○遲未收到上開電視，始知
    受騙，因認被告涉有刑法第30條第1 項、第339 條第1 項之
    幫助詐欺取財罪嫌。
二、按犯罪事實應依證據認定之，無證據不得認定犯罪事實；不
    能證明被告犯罪者，應諭知無罪之判決，刑事訴訟法第154
    條第2 項、第301 條第1 項分別定有明文。又事實之認定，
    應憑證據，如未能發現相當證據，或證據不足以證明，自不
    能以推測或擬制之方法，以為裁判基礎；認定不利於被告之
    事實，須依積極證據，苟積極證據不足為不利於被告事實認
    定時，即應為有利於被告之認定，更不必有何有利之證據；
    認定犯罪事實，所憑之證據，無論直接或間接證據，其為訴
    訟上之證明，須於通常一般之人均不致於有所懷疑，而得確
    信其為真實之程度者，始得據之為有罪之認定，倘其證明尚
    未達到此一程度，而有合理性懷疑之存在時，即無從為有罪
    之認定（最高法院40年臺上字第86號、30年上字第816 號、
    76年台上字第4986號判例要旨參照）。
三、本件檢察官認被告涉有刑法幫助詐欺取財之罪嫌，無非係以
    被告之供述、證人乙○○之證述、被告兆豐新莊分行帳戶之
    交易紀錄、乙○○之匯款單等為其主要論據。惟訊據被告甲
    ○○堅決否認有幫助詐欺之犯行，辯稱：其因在網路上找到
    一份替網路遊戲客戶練級數之工作，對方要求其提出銀行帳
    戶供客戶匯入代客練級數之代價，其所應得之報酬則匯入其
    所有之其他金融機構帳戶內，其因誤信對方之說詞認有打工
    之機會才交付帳戶存摺、提款卡資料，其並無幫助詐欺之意
    思等語。
四、經查：
  (一)被告甲○○確於96年9 月18日，將其所開戶取得之上開兆豐
    新莊分行帳戶之存摺、提款卡及密碼資料交付予某不詳成年
    男子乙節，迭據被告於警詢、偵訊及本院審理時均供承不諱
    。再者，乙○○於96年9 月19日接獲詐騙集團成員所佯稱競
    標電視得標之通知而陷於錯誤後，旋於96年9 月20日依詐欺
    集團成員之指示匯款一萬三千二百元至被告上開帳戶內等情
    ，亦據證人乙○○於警詢時證述綦詳，被告對此亦不爭執，
    並有被告兆豐新莊分行帳戶之交易明細表及乙○○匯款之單
    據附卷可稽。是以乙○○遭人詐騙匯款，以及被告所開立之
    上揭帳戶已遭不知名人士用作向他人詐騙款項之匯款帳戶等
    事實，固足堪認定。然被告成立幫助詐欺罪之先決要件，在
    於被告明知或預見該名在網路上刊登代客在網路遊戲上練級
    數此工作機會之成年男子或其同夥係從事詐欺犯罪之人，卻
    仍積極提供上開帳戶供渠等使用，始足當之，而被告自警詢
    、偵查至本院審理時均一再堅稱：其係在網路上見到有人刊
    登代客在網路遊戲上練級數之工作機會，經以MSN 與刊登訊
    息之人聯絡後，認確有代客練級數之打工機會，始交付存摺
    、提款卡給對方所稱之業務人員，作為客戶匯款之用，不知
    帳戶被詐欺集團利用行騙等語，是以本件尚應審究者，係被
    告是否知情而基於幫助詐欺之故意，交付上開銀行帳戶存摺
    、提款卡供他人使用、行騙。
  (二)觀諸被告所提出其自96年9 月18日至同年月26日間，與帳號
    just8899@hotmail.com之使用者在網路上以MSN 對話之內容
    ，其於上開期間確曾與上開帳號之使用者在MSN 上談及：「
    有玩過CE嗎？」、「CE的客戶比較多」、「CE的客戶目前公
    司都接練到50等，公司是開價4000，所以你的部分是2800，
    1200是公司的佣金」、「那50等有幾天的時間可以練？」、
    「在客戶的時間內練好就OK了」、「請你準備一份帳戶存摺
    、提款卡」、「因為公司都會請客戶匯錢進去，然後再把你
    的部分給你」、「那我們要領錢時怎麼領？」、「你有其他
    帳戶嗎？公司會直接把你的部分匯... 」、「你們公司沒帳
    戶嗎？」、「有啊，因為就是只抽佣金，都匯到公司的話，
    公司年底都要繳稅金」、「你們每個人對自己的客戶，不會
    亂掉」、「你再把你另一個帳號給我，才知道要匯到哪裡給
    你」、「那你有開始練了嗎？」、「我目前登不上系統，要
    客人去改密碼」、「練到幾級了？」、「明天可能還練不到
    50耶，能不能再多給我1 、2 天，因為這是我第一次練，有
    些還在研究中」、「因為跟客人約30交貨，提早的話，還有
    新帳號練」等內容。而細稽上開對話內容，堪認被告確係在
    網路上與不詳人士談論代客戶練網路遊戲之級數，代客練至
    50級，即可獲取二千八百元之報酬，而該不詳人士亦確向被
    告佯稱提供帳戶係為供客戶匯入款項，匯款進入被告帳戶之
    人即為被告代為練網路遊戲級數之對象，並向被告解釋公司
    不以自己之帳戶向客戶收款之原因係與「繳稅金」有關，被
    告可獲取之報酬則會由「公司」匯入被告另行提供之金融機
    構帳戶內，且被告確有依約代客戶練級數之情事，稽上各情
    ，足徵被告上開辯解顯非虛構之詞。又被告於96年10月4 日
    下午5 時12分以電話向兆豐銀行掛失提款卡等情，有本院辦
    理刑事案件電話記錄查詢表1 紙在卷可考，是被告辯稱其因
    自96年9 月26日起即一直無法與刊登前揭打工訊息之人，覺
    事有蹊蹺，即向銀行掛失提款卡等語，應非憑空杜撰。再者
    ，參酌被告於網路MSN 上向該名不詳人士提及因第一次玩該
    種網路遊戲，需多花時間始能練至50級等情，堪認被告確有
    代客練網路遊戲級數之情事，是被告顯係相信確有該名不詳
    人士所稱之打工賺錢機會，始交付存摺、提款卡供客戶匯款
    ，則該收取者是否將之挪作他途之用，並非交付者所必然知
    悉，是被告辯稱不知該名網路上之不詳人士利用前開帳戶存
    摺、提款卡等物用作詐欺犯罪等語，堪予採信。綜上，被告
    交付帳戶資料予該網路上之不詳人士所稱之公司外務人員時
    ，是否有幫助詐欺之犯意，顯未達於通常一般之人均不致有
    所懷疑，而得確信其為真實之程度。
  (三)公訴人雖以被告若果真係為應徵工作須交付存摺、提款卡，
    雇主為何未約在上班處所辦理，竟約在人來人往之路口交付
    上開物品，而被告亦未有所質疑，有悖常情，及現今詐騙集
    團猖獗，使用人頭帳戶作為詐騙之手段，不可勝數，被告於
    知悉上開存摺、提款卡恐遭他人利用，復未立即報警處理，
    亦有違常情，暨金融帳戶為個人理財之工具，並無任何特殊
    之限制，一般民眾皆得以存入最低開戶金額之方式申請之，
    且個人可在不同之金融機構申請多數之存款帳戶使用，此乃
    眾所週知之事實，則依一般人之社會生活經驗，金融帳戶既
    極易申辦成功，如陌生人不以自己名義申請開戶，反向他人
    蒐集銀行帳戶供己使用，理應對於該帳戶之是否供合法使用
    產生合理之懷疑，是被告於提供其上開帳戶之存摺、金融卡
    交予不詳人士使用，應足以預見該幫助行為，可使該詐欺之
    犯罪集團掩飾或隱匿犯罪所得之款項等情況，做為其認定被
    告有罪之理由。然由公司業務人員在外代送貨物、代收款項
    、物品、文件等活動，為現今社會所常見，尚難僅因被告在
    路口交付物品予公司外務人員而非未至公司交付物品予雇主
    即率認被告有幫助詐欺之不確定故意。又上開刊登打工訊息
    之不詳人士曾向被告解釋不以公司帳戶收款，而需由被告提
    供自己之帳戶供客戶匯款之原因乙節，已詳如前述，而該不
    詳人士所陳述之理由不僅與被告代客戶在網路遊戲上練級數
    以取得報酬之流程相關，且所稱公司僅抽取部分佣金，不宜
    由公司繳納稅金等內容，亦非完全悖於常情事理，以被告年
    僅20歲，學歷為高中肄業，知識程度及社會經驗均非甚高等
    情形觀之，被告係誤信該等理由始將存摺、提款卡交出之可
    能性顯無法排除，自難僅因被告將一般人可輕易自行申請之
    銀行帳戶交付他人，即遽認被告已預見其所提供之帳戶將遭
    詐騙集團利用而有幫助詐欺之不確定故意。
五、綜上所述，檢察官所提之證據雖足證明被告曾交付上述銀行
    帳戶予他人之客觀事實，然被告主觀上確係為了代客在網路
    遊戲上練級數打工賺錢之目的，始交付存摺、提款卡等情，
    既已如前述，從而依現存卷證資料，本院尚無從確信被告有
    提供帳戶予詐欺集團而幫助詐欺之確定故意或不確定故意，
    自難令被告負此故意犯之罪責。此外，復查無其他積極證據
    足資證明被告有檢察官所指之幫助詐欺犯行之犯罪故意或不
    確定故意，自屬不能證明被告犯罪。原審疏未審酌上情，遽
    為被告有罪之諭知，稍有未洽，被告上訴意旨指摘原審判決
    不當，為有理由，自應由本院將原審判決撤銷改判。本件檢
    察官原聲請以簡易判決處刑，惟經本院認有刑事訴訟法第45
    1 條之1 第4 項但書第3 款之情形，因此改依第一審通常程
    序審理，並為被告無罪之諭知。
六、至移送併辦（臺灣臺中地方法院檢察署96年度偵字第29259
    號、97年度偵字第1946號、第3481號、臺灣板橋地方法院檢
    察署97年度偵字第12631 號、臺灣臺北地方法院檢察署97年
    度偵字第10601 號、臺灣板橋地方法院檢察署97年度偵字第
    15342 號）意旨略以：被告甲○○能預見提供金融機構帳戶
    之存摺、金融卡及密碼予他人使用，足以幫助他人提領獲取
    詐欺之犯罪所得，竟仍不違背其本意，基於幫助詐欺之不確
    定故意，於96年9 月18日晚上8 時許，在臺北縣板橋市○○
    ○路○ 段275 號附近，將其兆豐新莊分行000-000-00-00000
    0 帳號之存摺、金融卡，以不詳代價，交付予某姓名年籍不
    詳之成年男子，供作犯罪集團使用。嗣該詐騙集團成員自96
    年9 月20日至同年月26日間，佯以網路拍賣得標之方式向林
    駿凱、湯仁昌、呂東勝、王瑞榮、林家睿、張家嫚等人施詐
    ，致渠等陷於錯誤而匯款至被告上開帳戶內，因認被告涉犯
    刑法之幫助詐欺罪嫌，與聲請處刑部分有想像競合之裁判上
    一罪關係，而移送併辦等語。惟查，本件被告被訴幫助詐欺
    罪嫌部分，既經本院諭知無罪判決，業如前述，則上述移送
    併辦案件之犯罪事實，與本案自無想像競合之關係，非屬裁
    判上一罪之法律上同一案件，本院就移送併辦部分自無從併
    予審理，此移送併辦又非訴之性質，無從駁回，自應退回檢
    察官另行偵查。
據上論斷，應依刑事訴訟法第452 條、第455 條之1 第3 項、第
369 條第1 項前段、第301 條第1 項，判決如主文。
本案經檢察官許曉微到庭執行職務。
中    華    民    國    97    年    7     月    14    日
            刑事第十一庭    審判長法  官  蔡榮澤
                                  法  官  紀凱峰
                                  法  官  魏于傑
上正本證明與原本無異。
如不服本判決，得於收受判決正本後10日內，向本院提出上訴狀
。
                                  書記官  楊晴文
中    華    民    國    99    年    1     月    25    日

司法院資訊處製作；財團法人民間司法改革基金會備份。
